臺灣臺南地方法院刑事判決　
110年度交簡上字第47號
上  訴  人
即  被  告  林三賢



上列上訴人即被告因過失傷害案件，不服本院民國110年2月20日
109年度交簡字第3531號第一審判決（聲請簡易判決處刑案號：
臺灣臺南地方檢察署109年度偵字第15308號），提起上訴，本院
管轄之第二審合議庭判決如下：
    主  文
上訴駁回。
    事  實
一、林三賢於民國109年3月19日中午12時20分許，駕駛車牌號碼
    000-0000號自小客車，沿臺南市中西區樹林街2段由東往西
    方向行駛，行經該路段60號前停車時，原應注意汽車駕駛人
    停車開啟或關閉車門時，應注意行人、其他車輛，並讓其先
    行，且應確認安全無虞後，再將車門開啟至可供出入幅度，
    迅速下車並關上車門，而依當時天候晴、日間自然光線、市
    區道路柏油路面乾燥無缺陷、無障礙物、視距良好，客觀上
    並無不能注意之情事，竟疏未注意上情，即貿然開啟上開車
    輛車門後，未迅速關上車門，適劉靜嫣騎乘車牌號碼000-00
    00號普通重型機車沿臺南市中西區樹林街2段由東往西方向
    駛至，見狀閃避不及，而擦撞上開開啟而未關閉之車門，當
    場人車倒地，並與對向行駛而來、由曾沛妍（所涉過失傷害
    部分未據告訴）所駕駛之車牌號碼000-0000號自小客車發生
    擦撞，致劉靜嫣因而受有胸部鈍傷、右手鈍傷及右足撕脫傷
    約6×5公分之傷害。
二、案經劉靜嫣訴由臺南市政府警察局第二分局報告臺灣臺南地
    方檢察署檢察官聲請簡易判決處刑。
    理  由
壹、關於證據能力之認定
一、本判決所引用被告以外之人於審判外之言詞或書面陳述，檢
    察官及被告林三賢迄於言詞辯論終結前均未就證據能力之有
    無聲明異議，本院審酌上開證據資料製作時之情況，尚無違
    法不當及證明力明顯過低之瑕疵，亦認為以之作為證據應屬
    適當，爰依刑事訴訟法第159條之5規定，認均有證據能力。
二、另本判決引用之非供述證據，均依法定程序取得，經合法調
    查程序，與待證事實間復具相當關聯性，無不得為證據情形
    ，依刑事訴訟法第158條之4反面解釋，均有證據能力。　
貳、實體部分
一、訊據被告固坦承其於上開時、地發生本件交通事故，告訴人
    劉靜嫣人車倒地，受有上開傷害之事實，惟矢口否認有何過
    失傷害之犯行，辯稱：告訴人騎車時速90公里，是告訴人騎
    車速度太快，沒有辦法煞車而撞上我的車門，我是關車門時
    被告訴人撞等語。經查：
　㈠被告於109年3月19日中午12時20分許，駕駛車牌號碼000-000
    0號自小客車，沿臺南市中西區樹林街2段由東往西方向行駛
    ，行經該路段60號前停車時，開啟上開車輛車門，尚未關閉
    車門時，告訴人騎乘車牌號碼000-0000號普通重型機車同向
    駛至而擦撞上開開啟而未關閉之車門，當場人車倒地，並與
    對向行駛而來、由證人曾沛妍所駕駛之車牌號碼000-0000號
    自小客車發生擦撞，致告訴人因而受有胸部鈍傷、右手鈍傷
    及右足撕脫傷約6×5公分之傷害等情，為被告所不爭執，且
    經證人即告訴人於警詢、偵查中之指述、證人曾沛妍於警詢
    之證述明確(見警卷第5至6、11至13頁；偵字卷第9頁反面)
    ，復有道路交通事故現場圖、道路交通事故調查報告表㈠㈡、
    現場照片及衛生福利部臺南醫院診斷證明書在卷可佐（見警
    卷第7、19至23、43至59頁），此部分事實，首堪認定。
　㈡按汽車臨時停車或停車，汽車駕駛人開啟或關閉車門時，應
    注意行人、其他車輛，並讓其先行，且應確認安全無虞後，
    再將車門開啟至可供出入幅度，迅速下車並關上車門，道路
    交通安全規則第112條第5項第3款、第4款定有明文。被告考
    領有普通小型車駕駛執照（見警卷第27頁），復為具有一般
    辨別事理能力之成年人，對於上開規定自知之甚詳，其駕車
    臨時停車或停車時，即應確實注意遵守上開規定謹慎駕駛，
    而依當時天候晴、日間自然光線、市區道路柏油路面乾燥無
    缺陷、無障礙物、視距良好，有前引道路交通事故調查報告
    表㈠可供參考，客觀上並無不能注意之情事，且依被告之駕
    駛能力，應能於停車開啟或關閉車門時，注意行人、其他車
    輛並予以禮讓，且亦應能在確認安全無虞後，再將車門開啟
    至可供出入幅度，迅速下車並關上車門，然被告於警詢、偵
    查及本院審理時陳稱：我原本已開啟駕駛座車門下車，想在
    家門前卸個東西，站在車門前想去移動我車前方機車時，聽
    到告訴人機車的聲音，我趕快將臀部塞進車內就發生碰撞了
    ，我是開始關車門時被撞等語(見警卷第4、9頁；偵字卷第9
    頁反面至第10頁；本院卷第10、45至46頁)，顯見被告於上
    開時地開啟車門後，疏未注意到告訴人機車，而未即時關上
    車門，肇致本件交通事故發生，其駕駛行為有違反上開交通
    法規之過失甚明。而被告上開過失，造成本件交通事故，並
    使告訴人受有前開傷害，二者具有因果關係，被告自應負過
    失致人受傷之責任。
　㈢被告雖辯稱告訴人騎車時速90公里，是告訴人騎車速度太快
    ，沒有辦法煞車而撞上我的車門云云。惟本件交通事故現場
    並無煞車痕、刮地痕，且告訴人機車於碰撞後，倒地位置即
    在被告車輛左側不遠處，告訴人機車車殼大致完整等情，有
    道路交通事故現場圖及現場照片在卷供參（見警卷第19、43
    至47、53至55頁），核與一般高速碰撞之情形不同，被告徒
    以其目擊情形，即認告訴人以時速90公里行駛云云，容屬個
    人主觀之臆測，難遽以其陳述，執為告訴人超速行駛之認定
    ，是被告此部分所辯，尚非可採。
　㈣綜上所述，被告就本件車禍事故之發生，顯有上述過失，被
    告仍執前詞，辯稱其無過失，係遭告訴人超速撞擊云云，無
    非飾卸之詞，要無足採。本案事證明確，被告過失傷害犯行
    洵堪認定，應予依法論科。
二、論罪科刑及駁回上訴之理由：
　㈠核被告所為，係犯刑法第284條前段之過失傷害罪。
　㈡被告於本件交通事故後，於有偵查犯罪權限之機關人員知悉
    其犯罪前，向據報前往現場處理之臺南市政府警察局第二分
    局交通分隊邱聖雄警員承認駕車肇事等情，有臺南市政府警
    察局第二分局交通分隊道路交通事故肇事人自首情形紀錄表
    附卷可憑（見警卷第25頁），被告係對於未發覺之罪自首而
    受裁判，爰依刑法第62條本文規定減輕其刑。
　㈢原審認被告之犯行，事證明確，依法論罪，並審酌被告未遵
    守交通規則而過失傷害人之行為，雖非如故意行為之惡性重
    大，但被告對於本件車禍之發生，確實具有顯而易見之過失
    ，並造成告訴人受有胸部鈍傷、右手鈍傷及右足撕脫傷約6x
    5公分之傷害結果，實有不該；兼衡被告犯後否認犯行之態
    度，且迄今未與告訴人達成和解，暨被告為高中肄業、職業
    為自營商、家庭經濟狀況小康等一切情狀，判處被告有期徒
    刑2月，併諭知易科罰金之折算標準。經核原判決認事用法
    均無違誤，量刑亦屬妥適。被告上訴意旨仍執前詞否認犯行
    ，為無理由，本院已指駁詳如前述，自應駁回其上訴。
據上論斷，應依刑事訴訟法第455條之1第1項、第3項、第364條
、第368條，判決如主文。
本案經檢察官林朝文、許友容聲請簡易判決處刑，檢察官吳梓榕
到庭執行職務。
中　　華　　民　　國　　110 　年　　9 　　月　　8 　　日
                  刑事第十一庭  審判長法　官　劉怡孜
　　　　　　　　　                    法  官  陳欽賢
　　　　　　　　　                    法  官  潘明彥
以上正本證明與原本無異。
不得上訴。
　　　　　　　　　　　　　　　　　　　書記官  蘇豐展
中　　華　　民　　國　　110 　年　　9 　　月　　8 　　日
附錄本案論罪科刑法條：
中華民國刑法第284條
因過失傷害人者，處1年以下有期徒刑、拘役或10萬元以下罰金
；致重傷者，處3年以下有期徒刑、拘役或30萬元以下罰金。